臺灣高等法院高雄分院刑事判決　　　 100年度交上易字第30號
上　訴　人　臺灣高雄地方法院檢察署檢察官
上　訴　人
即　被　告　王啟鑌
選任辯護人　陳勁宇律師
上列上訴人因被告過失致死等案件，不服臺灣高雄地方法院99年
度審交易字第895 號中華民國99年12月29日第一審判決（起訴案
號：臺灣高雄地方法院檢察署99年度偵字第15941 、19663 、27
256 號），提起上訴，本院判決如下：
     主  文
上訴駁回。
     事  實
一、王啟鑌考領有普通小型車駕駛執照，於民國99年4 月24日（
    起訴書誤載為29日）上午9 時32分前不久，駕駛車號2857-G
    S 號自小客車，沿高雄市○○區○○路由東向西行駛，於同
    日上午9 時32分許，行經油管路與中崙二路路口時，適有吳
    蕙杏騎乘車號350-CZV 號重型機車搭載其女龐○○（92年11
    月生，真實姓名年籍資料詳卷）、李王麗華騎乘車號ZYI-19
    2 號輕型機車同向行駛於其前方（起訴書誤載該二車係沿中
    崙二路由南向北行駛，業經檢察官於原審當庭更正如上）。
    王啟鑌原應注意無速限標誌或標線路段，行車時速不得超過
    50公里，且應注意車前狀況，並隨時採取必要措施，而依當
    時天候陰、日間自然光線、路面乾燥、亦無缺陷和障礙物、
    視距良好，並無不能注意之情形，竟疏未注意及此，貿然以
    時速70公里以上之車速，急駛入上開路口，適遇張聰吉騎乘
    車號L76-576 號重型機車沿高雄市鳳山區○○○路由南向北
    行駛而來，亦疏未注意其行向之燈光號誌為紅燈，猶闖紅燈
    進入上開路口，致王啟鑌所駕駛之前揭自小客車與張聰吉所
    騎乘之前揭機車對撞，再失控向前撞擊吳蕙杏、李王麗華所
    騎乘之前揭機車，張聰吉、吳蕙杏、龐○○、李王麗華均因
    而人車倒地，致李王麗華受有雙側手肘擦傷、雙膝擦傷、左
    肩挫傷、左側腹壁挫傷及擦傷之傷害（此部分李王麗華未提
    出告訴）；吳蕙杏受有如附表所示之重傷害；龐○○受有臉
    部、雙下肢、左腹部多處擦挫傷之傷害；張聰吉則受有顱內
    出血、創傷性血胸、心臟挫傷、肺挫傷、腹內器官之損傷併
    出血、股骨幹開放性骨折之傷害，經送醫後，於同日晚間12
    時12分，因顱內出血、胸腹內出血之傷害，不治死亡。王啟
    鑌於肇事後犯罪未被有偵查權之機關或公務員發覺前，於警
    員前往現場處理時，在場承認為肇事者，並願接受裁判。
二、案經張聰吉之妻張郭麗慧、吳蕙杏及龐○○之法定代理人吳
    蕙杏、龐震宇告訴暨高雄縣政府警察局鳳山分局報告高雄地
    方法院檢察署檢察官偵查起訴。
     理  由
壹、證據能力
一、按被告以外之人於審判外之言詞或書面陳述，除法律有規定
    者外，不得作為證據；被告以外之人於審判外向法官所為之
    陳述，得為證據；被告以外之人於偵查中向檢察官所為之陳
    述，除顯有不可信之情況者外，得為證據，刑事訴訟法第15
    9 條第1 項、第159 條之1 分別定有明文。又按被告以外之
    人於審判外之陳述雖不符刑事訴訟法第159 條之1 至之4等4
    條之規定，經當事人於審判程序同意作為證據，法院審酌該
    言詞陳述或書面陳述作成時之情況，認為適當者，亦得為證
    據；當事人、代理人或辯護人於法院調查證據時，知有前項
    不得為證據之情形，而未於言詞辯論終結前聲明異議者，視
    為有前項之同意，刑事訴訟法第159 條之5 定有明文。本件
    如後所引被告以外之人於警詢、偵查、審判中以證人、被害
    人身分所為證述，本件被告、辯護人及檢察官對該等證據之
    證據能力均不爭執，且本院審酌上開證據於作成時無任何不
    適當之情況，認以之作為本案之證據，應屬適當，揆諸前開
    說明，應認其等於警詢、偵查、審判中所為證述均有證據能
    力。
二、另其他證據部分，本院於審判期日，依各該證據不同之性質
    ，以提示或告以要旨等法定調查方法逐一調查，並使當事人
    表示意見，本院亦查無法定證據取得禁止或證據使用禁止之
    情形，故認所引用各項證據資料，均具證據之適格。
貳、實體部分
一、上開事實，業據被告王啟鑌於警詢、偵查、原審及本院審理
    中坦承不諱，核與證人即被害人李王麗華、告訴人吳惠杏等
    2 人分別於警詢、偵查及本院審理中之證述情節相符；並有
    道路交通事故現場圖（一）、（二）、道路交通事故調查報
    告表（一）、（二）、事故現場照片43幀、肇事路口監視錄
    影器錄影畫面之翻拍照片22幀，張聰吉之臺灣高雄地方法院
    檢察署相驗屍體證明書、檢驗報告書、長庚醫療財團法人高
    雄長庚紀念醫院診斷證明書，龐○○之國軍高雄總醫院附設
    民眾診療服務處診斷證明書，及吳蕙杏之附表所示3 份診斷
    證明書附卷可稽。
二、按行車速度，依速限標誌或標線之規定，無速限標誌或標線
    者，不得超過50公里；汽車行駛時，駕駛人應注意車前狀況
    及兩車併行之間隔，並隨時採取必要之安全措施，道路交通
    安全規則第93條第1 項第1 款、第94條定有明文。被告於上
    揭時地駕駛車輛，應注意前開規定，且當時無不能注意之情
    況，而疏未注意，竟貿然以時速70公里以上超速行駛，且未
    注意車前狀況並隨時採取必要之安全措施，以致發生本件車
    禍，被告之行為自有過失甚明。又於本案案發時，被告行向
    之燈號為綠燈一節，除據被告陳述明確外，與被告同一車行
    方向之證人李王麗華亦證稱：「當時我的方向是綠燈，…我
    遠遠看到是綠燈，我通過路口時，還是綠燈，沒有閃黃燈」
    等語（見本院卷第70頁背面），與被告同一車行方向之另一
    位證人吳蕙杏復證稱：「剛經過中崙二路口，我就被撞飛了
    ，…一直到我被撞前，燈號都是綠燈，我沒看到燈號改變」
    、「行經肇事路口時，我的燈號是綠燈」等語（見99年度偵
    字第19663 號卷第9 、73頁），而本院勘驗案發路口監視錄
    影光碟結果，該錄影光碟雖未拍攝到紅綠燈號誌，但案發日
    9 時32分12.6秒左右，被害人張聰吉車子經過之前，都沒有
    看到與被害人張聰吉同向之車子經過。而被告車子經過後，
    緊接即有1 台黑色汽車也通過路口，黑色汽車後，同向也有
    其他車通過路口。9 時32分42秒左右，才看到與被害人張聰
    吉同向之車子通過路口等情（見本院卷第55頁），參照前述
    證人有關燈號之陳述及現場車輛行駛狀況，堪信於案發當時
    被告行向之燈號確係綠燈無訛，從而，被害人張聰吉行向之
    燈號即應為紅燈，亦殆無疑義。
三、又被害人張聰吉因遭被告所駕汽車撞擊而死亡；告訴人吳蕙
    杏因本件車禍受有如附表所示之傷害，造成其兩下肢無力，
    行走困難，日常生活亦需人協助照護，應可認其傷勢已達刑
    法第10條第4 項第4 款毀敗或嚴重減損一肢以上之機能之重
    傷程度；被害人龐○○因而受有前述之傷害等情，亦有前揭
    張聰吉之相驗屍體證明書、檢驗報告書，和張聰吉、龐○○
    、吳蕙杏之診斷證明書可按，足認被告過失行為與被害人張
    聰吉、龐○○和告訴人吳蕙杏上開死傷結果間，均有相當因
    果關係甚明。被告因駕車超速、疏未注意車前狀況，以致發
    生本案車禍，其有過失至為明確。而被害人張聰吉雖因闖紅
    燈亦與有過失，但此僅為被告罪責減輕之參考，尚不能因此
    而解免被告上述之過失責任。從而，本件事證明確，被告犯
    行堪以認定，應依法論科。
四、至於，被告上訴理由狀另稱，係死者張聰吉未戴安全帽，致
    其顱內出血死亡云云，然查被告於通過本案案發路口前之有
    閃光黃燈路口時，即開始加速，於通過本案路口時，猶未減
    速，在高速行駛之狀況下撞擊死者，方致本案現場留有長達
    23.8公尺之刮地痕，並使死者機車之支離破碎（前輪、坐墊
    均與車身分離、車體嚴重扭曲成為一堆廢鐵）、被告汽車之
    安全氣囊爆開、擋風玻璃破洞等情，有道路交通事故現場圖
    （一）、現場照片及被告本院陳述可證（見相驗號卷第11、
    20、25頁、本院卷第75、76頁背面），而死者因遭被告駕駛
    之汽車撞擊，致顱內出血及胸腹內出血死亡，有臺灣高雄地
    方法院檢察署檢察官相驗報告書可證（見相驗號卷第53頁）
    ，是縱認死者有戴安全帽，在此高速撞擊下，仍會造成胸腹
    內出血，而發生死亡之結果，是死者張聰吉是否戴安全帽，
    均無礙被告過失致死罪責之相當因果關係之認定。
五、核被告王啟鑌所為，係犯刑法第276 條第1 項過失致死罪、
    同法第284 條第1 項前段之過失傷害罪，及後段之過失致重
    傷罪。被告以同一過失駕駛行為，同時造成被害人張聰吉死
    亡、告訴人吳蕙杏受重傷，及被害人龐○○受傷，為想像競
    合犯，應從一重之過失致死罪處斷。又被告於肇事後犯罪未
    被有偵查權之機關或公務員發覺前，於警員據報前往現場處
    理時，在場承認為肇事者，並願接受裁判之事實，有高雄縣
    政府警察局道路交通事故肇事人自首情形紀錄表在卷可考，
    爰依刑法第62條規定，減輕其刑。
六、原審認被告罪證明確，因而適用刑法第276 條第1 項、第28
    4 條第1 項、第55條、第62條前段，刑法施行法第1 條之1
    規定，並審酌被告未遵守道路交通安全規則，致發生本件道
    路交通事故，不僅牽連多人傷亡，其中被害人張聰吉死亡、
    告訴人吳蕙杏下肢癱瘓重傷之結果，更造成2 人家屬永難抹
    滅、彌補之傷痛，所受之痛苦至深且鉅，且被告迄今尚未與
    被害人或其家屬達成和解或為適當之賠償，行為實有不該；
    惟念及被告已坦承犯行，態度尚可，本件交通事故之發生，
    並非被告單方造成，被害人張聰吉亦有闖越紅燈之與有過失
    等一切情狀，量處有期徒刑10月。其認事用法，核無不合。
    又按量刑輕重，係屬事實審法院得依職權自由裁量之事項，
    苟已斟酌刑法第57條各款所列情狀而未逾越法定刑度，不得
    遽指為違法，有最高法院72年台上字第6696號判例可資參照
    。本件原判決既以被告已對犯罪事實坦承不諱，並合於自首
    要件，予以減輕其刑，並審酌上述等一切情狀，認其所宣告
    之有期徒刑為適當，已詳述其理由，核與卷內訴訟資料，尚
    無不合。被告上訴意旨認，原審就死者張聰吉未戴安全帽，
    致其顱內出血死亡一情，漏未審酌，並採為量刑之依據，指
    摘原判決不當云云；公訴人上訴意旨主張，死者張聰吉並未
    闖紅燈，及被告違反注意義務程度重大、造成死傷甚鉅，指
    摘原判決量刑過輕云云，均無理由，應予駁回。
七、另原審已將被告未與被害人達成和解一節納為量刑之參考，
    被告未與被害人達成和解，使被害人所受之損害未能即時填
    補一節，宜循民事訴訟程序請求救濟，附此敘明。
據上論斷，應依刑事訴訟法第368條，判決如主文。
本案經檢察官高碧霞到庭執行職務。
中    華    民    國  100     年    6     月    22    日
                  刑事第十一庭  審判長法  官  翁慶珍
                                      法  官  孫啟強
                                      法  官  石家禎
以上正本證明與原本無異。
不得上訴。
中    華    民    國   100    年    6     月    22    日
                                      書記官  黃月瞳
附錄本判決論罪科刑法條：
刑法第276條第1項
因過失致人於死者，處2 年以下有期徒刑、拘役或2 千元以下罰
金。
刑法第284條第1項
因過失傷害人者，處6 月以下有期徒刑、拘役或5 百元以下罰金
，致重傷者，處1 年以下有期徒刑、拘役或5 百元以下罰金。
附表：
┌──┬───────┬────────────────┐
│編號│診斷證明書    │傷害                            │
├──┼───────┼────────────────┤
│ 1  │國軍高雄總醫院│1、第十一及第十二腰椎骨折併疑似 │
│    │附設民眾診療服│   脊髓壓迫。                   │
│    │務處99年4 月24│2、頭部外傷併蜘蛛膜下腔出血及右 │
│    │日01344 號診斷│   枕部撕裂傷（4x4 cm)。        │
│    │證明書        │3、四肢、軀幹及臉部多處挫擦傷（ │
│    │              │   最大6x5 cm)。                │
├──┼───────┼────────────────┤
│ 2  │國軍高雄總醫院│1、胸椎第十一節滑脫錯位併下肢無 │
│    │附設民眾診療服│   力癱瘓。                     │
│    │務處99年5 月10│2、胸椎第12節骨折。             │
│    │日17339 號診斷│3、頭部外傷併蜘蛛網膜下腔出血。 │
│    │證明書        │4、頸椎第五六節椎間盤突出。     │
│    │              │5、貧血。                       │
│    │              │6、血小板缺乏症。               │
├──┼───────┼────────────────┤
│ 3  │台北榮民總醫院│胸椎脊髓損傷致兩下肢癱瘓。      │
│    │99年6 月21日北│                                │
│    │市衛醫字第    │                                │
│    │000000000 號病│                                │
│    │症暨失能診斷證│                                │
│    │明書          │                                │
└──┴───────┴────────────────┘